【裁判字號】    89,易,1110
【裁判日期】    900110
【裁判案由】    傷害等
【裁判全文】
臺灣士林地方法院刑事判決                        八十九年度易字第一一一號
    公  訴  人  臺灣士林地方法院檢察署檢察官
    被      告  戊○○
                己○○
                乙○○
右列被告因傷害等案件，經檢察官提起公訴 (八十九年度偵字第七三八Ｏ號)，本院
判決如左：
    主  文
戊○○、乙○○共同以非法之方法，剝奪人之行動自由，戊○○處拘役伍拾玖日，乙○○處有期徒刑參月，如易科罰金，均以參佰元折算壹日。
己○○共同傷害人之身體，處拘役肆拾日，如易科罰金，以參佰元折算壹日。
    事  實
一、戊○○曾於民國八十七年間，以其子己○○之女友丙○○名義購買ＣＺ─四Ｏ一
    六號自小客車一部，己○○與丙○○因故分手，該部汽車仍為丙○○持有中，戊○○、己○○之友人乙○○二人多次向丙○○取回其二人留置於該部汽車內之身
    分證、存摺、護照無著後，致戊○○、乙○○心生不滿，乃於八十九年七月十日
    下午五時三十分許，夥同其子己○○、己○○、乙○○，前往丙○○所任職之台
    北市士林區○○○路○段十三號工作處所理論及欲取回戊○○、乙○○之上開證
    件，戊○○、乙○○先進入上開處所（己○○在外之車上等候），其二人隨即與
    丙○○雙方發生口角，戊○○、己○○竟基於共同之犯意聯絡，由乙○○先出手
    掌摑丙○○之左臉夾，戊○○則在旁出言助勢，丙○○見其等來勢兇惡，欲以該
    公司內之電話報警，乙○○即將丙○○使用之電話撥落於地，阻止丙○○報警，
    而妨害丙○○報警之權利，乙○○復接續在該公司內出手毆打丙○○，並將之壓
    制於地上，隨即並抓起丙○○之頭部撞擊公司之變電箱，戊○○則仍在旁助勢並
    嘲罵丙○○，此時，該公司之員工甲○○、丁○○見狀，出手阻止乙○○接續毆
    打丙○○，乙○○即以恐嚇之言語同時向甲○○、甲○○恫稱：「你們要我下班
    時出門要堵你們嗎？沒你們事，放手」等語，致李癸林、丁○○心生畏懼而鬆手
    ，並退出該公司門外，此時，丙○○趁機以電話報警，乙○○、戊○○見狀，即
    基於剝奪丙○○行動自由之犯意聯絡，在該公司放置沙發處，由乙○○出手將丙○○之手臂反轉，並囑由戊○○開啟該公司之大門，將丙○○押至該公司門口間
    （沙發置放處與大門間約六、七步之間隔距離），欲押往至公司門外之自小客車
    帶至轄區派出所協商解決，丙○○乃向同事甲○○、丁○○呼救，乙○○復基於
    同前恐嚇其二人之犯意，出言恫嚇警告：「你們不要管，還是要我明天來砸店嗎
    ？」等語，致李癸林、丁○○心生畏懼而不敢出伸援手，在外久候尚不知情之己○○，走入該公司門口間，見乙○○出手將丙○○之手臂反轉之情狀，惟恐事態
    擴大，乃出言制止乙○○，並撥開乙○○雙手，丙○○始得掙脫而避至該公司內
    後側，嗣戊○○、己○○、乙○○復與丙○○起口角爭執，己○○與亦接續同前
    傷害犯意之月雲、乙○○，基於傷害意思之聯絡，再由己○○持該公司所有之玻
    璃制煙灰缸丟擲擊中丙○○右肩胛，戊○○、己○○、乙○○復一同與丙○○在
    該公司內以言詞互相辱罵，乙○○並向丙○○恫稱：「明天叫人來此堵，看你有
    無辦法離開」等語，丙○○到畏懼，再以電話向家人求援，渠等四人又相互咒罵
    ，嗣救護人員、該公司負責人、管區員警陸續趕至該公司，經渠經協商索回證件
    未果，戊○○、己○○、乙○○三人始悻然離去。丙○○亦因而受有受有右手肘
    內側皮下瘀血約一Ｘ一公分、右膝皮下瘀血約三Ｘ三公分、左顴骨處瘀腫約三Ｘ
    一公分、、右肩胛皮下瘀血約六Ｘ一公分及六Ｘ二公分、及右臀皮下瘀血約六Ｘ
    六公分、頭部外傷合併腦挫傷等傷害。
二、案經丙○○訴由臺北市政府士林分局移送臺灣士林地方法院檢察署檢察官偵查起
    訴。
    理  由
一、訊據被告戊○○、己○○、乙○○均陳承至該公司內欲向丙○○索回證件並與丙○○發生爭執、辱罵之情節，被告乙○○並坦承：出手掌摑丙○○之臉夾，並阻
    止丙○○撥打電話報警、將丙○○手反轉欲帶至警察局，及出言恫嚇阻止甲○○
    、丁○○等語，惟否認有妨害自由、傷害等犯行，辯稱：伊因公事包及證件留在
    該車上，當日伊有先與告訴人連絡，但告訴人電話中稱你有本事來拿等云，當時
    我被激怒，僅出手掌摑丙○○之臉夾，無連續打她，不知張女之其餘之傷何來，
    將丙○○手反轉欲帶至警察局云云，被告戊○○否認有傷害、妨害自由犯行，辯
    稱：係被告乙○○掌摑丙○○之臉夾，渠並未出手毆打丙○○，僅係丙○○被毆
    打時，在旁嘲諷及言稱：渠很生氣，想打丙○○等語，被告乙○○自承稱：其見
    乙○○與丙○○拉扯，其就把他們二人撥開等語，惟否認有持煙灰缸丟擲丙○○
    云云，惟查：
    （一）右揭事實，迭據告訴人丙○○於警訊及偵、審中指訴綦詳，並經證人李葵
          林、丁○○分別於偵查及本院訊問時結證屬實，復有告訴人丙○○受傷之
          臺北市立陽明醫院甲種診斷書二紙在卷可稽，且有告訴人丙○○提出被告
          等三人與丙○○於前開時、地爭執、互罵時之錄音帶一捲及譯文一份附卷
          可參，該捲錄音帶經本院當庭播放勘驗結果，亦核與該份譯文所載情節，
          大致吻合，載明勘驗筆錄在卷可按，亦為被告戊○○、己○○、乙○○自
          承屬實（本院九十年五月一日筆錄）。
    （二）依該捲錄音帶一捲顯示及譯文所載，於前開時、地，被告三人先後與告訴
          人發生激烈之爭吵，並有電話機具及玻璃制煙灰缸掉落於地之聲響，足認
          告訴人丙○○所稱其欲以該公司內之電話報警，被告乙○○即將丙○○使
          用之電話撥落於地，阻止丙○○報警，及被告己○○持該公司所有之玻璃
          制煙灰缸丟擲擊中丙○○右肩胛之情節，信憑有據。
    （三）又被告乙○○自承將告訴人丙○○手反轉欲帶至警察局等語，已如前述，
          然告訴人與被告戊○○、乙○○等人僅有上身份證件返還之民事爭執，縱
          丙○○不願返還，渠等自應另依民事訴訟程序解決，且告訴人丙○○亦非
          刑事犯罪之現行犯，被告等自不得藉機以私人不法腕力，剝奪告訴人張欣
          怡之行動自由，強行帶至警察機關。
    （四）再者，被告乙○○於出手毆打丙○○及剝奪告訴人丙○○之行動自由、恫
          嚇丙○○、甲○○、甲○○之過程中，被告戊○○或在旁助勢並嘲諷、辱
          罵丙○○，並言稱：想打丙○○等語，縱被告戊○○並未出手，被告陳月
          雲、乙○○彼此間，有犯意聯絡及行為之分擔，彰彰明甚。另斯時在外久
          候尚不知情之己○○，走入該公司門口內，見乙○○出手將丙○○之手臂
          反轉之情狀，雖出言制止乙○○，並撥開乙○○雙手，丙○○始得掙脫而
          避至該公司內後側，然被告己○○、復與被告戊○○及乙○○三人因上開
          證件返還之問題，復共同再與丙○○起口角爭執，辱罵，已如前述，並有
          該捲錄音帶及譯文在卷可稽，則被告己○○於被告戊○○、乙○○與張欣
          怡起口角爭執，辱罵時，難捺怒氣，基於傷害之意思持該公司所有之玻璃
          制煙灰缸丟擲擊中丙○○右肩胛，致丙○○受傷，準此，被告己○○此部
          分之傷害行為與戊○○、乙○○彼此間，亦足堪認有犯意聯絡及行為之分
          擔甚明。
    綜上所述，被告戊○○、己○○、乙○○上開所辯，無非係卸責之詞，均不足採
    ，渠等事證明確，犯行均堪認定。
二、按刑法第三百零二條之妨害自由罪，原包括私禁及以其他非法方法剝奪人之行動
    自由而言，所謂非法方法，當包括強暴、脅迫等情事在內。故妨害自由行為繼續
    中，為防止「被害人」逃脫所為之恐嚇言行，自屬包含於妨害行動自由之同一意
    念之中，縱其所為，合於刑法第三百零五條恐嚇危害安全之情形，仍應視為剝奪
    行動自由之部分行為（最高法院七十四年台上字第三四○四號判例要旨參照），
    又刑法第三百零二條之妨害自由罪，係妨害他人自由之概括的規定，故行為人具
    有一定目的，以非法方法剝奪人之行動自由者，除法律別有處罰較重之規定（例
    如略誘及擄人勒贖等罪），應適用各該規定處斷外，如以使人行無義務之事，或
    妨害人行使權利為目的，而其強暴、脅迫復已達於剝奪人行動自由之程度，即祇
    成立本罪，不應再依同法第三百零四條論處。誠以此項使人行無義務之事，或妨
    害人行使權利之低度行為，應為剝奪人行動自由之高度行為所吸收，不另論罪，
    不能以其目的係在使人行無義務之事，或妨害人行使權利，認為係觸犯刑法第三
    百零二條第一項及第三百零四條第一項之二罪名，依同法第五十五條，從一重處
    斷。最高法院二十九年台上字第二三五九號判例要旨著有明文。被告乙○○、戊○○、己○○等在該公司內，先後分別基於傷害之單一犯意接續毆打告訴人丙○○，致丙○○受有傷害（並非強暴、脅迫當然之結果，而係另有傷害故意），核
    被告等此部分所為均係犯刑法第二百七十七條第一項之傷害罪。被告等人間彼此
    間有犯意聯絡及行為之分擔，均為共同正犯，被告乙○○於傷害丙○○之過程中
    ，該公司之員工甲○○、丁○○阻止乙○○接續毆打丙○○，乙○○即對渠等二
    人所為之恐嚇行為及在該公司放置沙發處，被告乙○○出手將丙○○之手臂反轉
    ，並囑由戊○○開啟該公司之大門，將丙○○押至該公司門口間，斯時，乙○○
    復出言恐嚇甲○○、丁○○等部分所為，係犯刑法第三百零五條恐嚇危害安全罪
    、刑法第三百零二條第一項之妨害自由罪，被告戊○○與乙○○彼此間有犯意聯
    絡及行為之分擔，均為共同正犯，被告等以一行為同時出言恐嚇甲○○、丁○○
    及先後接續二次恐嚇甲○○、丁○○，分別係係一行為觸犯數罪名之想像競合應
    從一重處斷，及接續犯之實質一罪，應從一重處斷，另被告等所犯恐嚇被害人丁○○及起訴書所載之恐嚇甲○○、丁○○行為外，均未經公訴人予以起訴，惟此
    部分與其被訴有罪部分，各有想像競合犯及接續犯實質一罪之裁判上一罪關係，
    本院自得併予審理。另被告戊○○、乙○○於非法剝奪丙○○行動自由前所為妨
    害其報警之權利，雖然符合刑法第三百零四條第一項強暴、脅迫強制罪，但此項
    強制罪之低度行為，應為剝奪人行動自由之高度行為所吸收，不另論罪，又被告
    戊○○、乙○○於該公司內，所為恐嚇丙○○之行為，包含於妨害丙○○行動自
    由之同一意念之中，雖合於刑法第三百零五條恐嚇危害安全之情形，仍應視為剝
    奪行動自由之部分行為；亦不另論罪，公訴人認為被告等二人恐嚇丙○○另犯有
    恐嚇罪，容有未洽。被告戊○○、乙○○上開所犯刑法第二百七十七條第一項之
    傷害罪、第三百零五條恐嚇危害安全罪、第三百零二條第一項之以法剝奪人之行
    動自由罪間，有方法與結果之牽連關係，應依牽連犯之規定，從一重之剝奪行動
    自由罪處斷。公訴人雖未就被告戊○○所犯之第三百零二條第一項妨害自由罪及
    第三百零五條恐嚇危害安全罪、及就被告乙○○所犯之刑法第三百零二條第一項
    妨害自由罪予以起訴，惟此部分與其等被訴之部分，有方法與結果之牽連關係之
    裁判上一罪關係，本院自得併予審理。爰審酌被告戊○○、己○○、乙○○之品
    行、犯罪之動機、目的、手段、犯罪時所受之刺激、被害人所受傷害程度及被告
    犯罪後之態度等一切情狀，各量處如主文所示之刑，又中華民國刑法第四十一條
    業於中華民國九十年一月十日公布修正，並於同年一月十二日生效，該條規定：
    「犯最重本刑為五年以下有期徒刑以下之刑之罪，而受六個月以下有期徒刑或拘
    役之宣告，因身體、教育、職業、家庭之關係或其他正當事由，執行顯有困難者
    ，得以一元以上三元以下折算一日，易科罰金。但確因不執行所宣告之刑，難收
    矯正之效，或難以維持法秩序者，不在此限。」，是被告等犯後法律已有變更，
    比較新舊法，就被告己○○所犯傷害部分，諭知易科之折算標準並無不同，另就
    被告戊○○、乙○○部分，則以新法有利，均應適用新法，而諭知易科罰金之折
    算標準。
據上論結，應依刑事訴訟法第二百九十九條第一項前段、刑法第二十八條、第二百七
十七條第一項、第三百零二條第一項、第三百零五條、第五十五條、第二條第一項前
段、修正刑法第四十一條第一項前段、罰金罰鍰提高標準條例第一條前段、第二條判
決如主文。本案經檢察官張嘉芬到庭執行職務。
中      華      民      國      九十      年      五    月    二十三    日
                                      臺灣士林地方法院刑事第一庭
                                          法  官
如不服本判決應於送達後十日內向本院提出上訴狀


司法院資訊處製作；財團法人民間司法改革基金會備份。
